【裁判字號】    98,交聲,261
【裁判日期】    980821
【裁判案由】    聲明異議
【裁判全文】
臺灣屏東地方法院交通事件裁定         98年度交聲字第261號
原處分機關  交通部公路總局高雄區監理所屏東監理站
異  議  人  甲○○
即受處分人
上列受處分人因違反道路交通管理處罰條例案件，對於交通部公
路總局屏東監理站98年7 月15日所為之處分（屏監違字第82-BB0
000000號），聲明異議，本院裁定如下：
    主  文
異議駁回。
    理  由
一、原處分意旨略以：異議人甲○○於騎乘車牌號碼為LUZ-228
    號重型機車，於民國97年10月8 日17時59分許，行經高雄市
    鼓山與華安街口時有「駕車行經有燈光號誌管制之交岔路口
    闖紅燈」之違規行為，經警以高市警交相字第BB0000000 號
    舉發違反道路交通管理事件通知單逕行舉發，而依違反道路
    交通管理處罰條例第53條第1 項規定，裁處罰鍰新臺幣（下
    同）4,500 元，並依同條例第63條第1 項記違規點數3 點之
    處分。
二、異議意旨略以：伊並未收到任何通知或繳費單，爰聲明異議
    等語。
三、按汽車（含機器腳踏車）駕駛人，行經有燈光號誌管制之交
    岔路口闖紅燈者，處1,800 元以上5,400 元以下罰鍰；汽車
    駕駛人有第53條情形者，記違規點數3 點，道路交通管理處
    罰條例第53條第1 項、第63條第1 項第3 款定有明文。又汽
    車駕駛人之行為經以科學儀器取得證據資料證明其行為違規
    ，當場不能或不宜攔截製單舉發者，得對汽車所有人逕行舉
    發處罰，道路交通管理處罰條例第7 條之2 第1 項第7 款，
    定有明文。另按「送達，於應受送達人之住居所、事務所或
    營業所為之。但在行政機關辦公處所或他處會晤應受送達人
    時，得於會晤處所為之。」、「於應送達處所不獲會晤應受
    送達人時，得將文書付與有辨別事理能力之同居人、受僱人
    或應送達處所之接收郵件人員。」、「送達，不能依前二條
    規定為之者，得將文書寄存送達地之地方自治或警察機關，
    並作送達通知書兩份，一份黏貼於應受送達人住居所、事務
    所、營業所或其就業處所門首，另一份交由鄰居轉交或置於
    該送達處所信箱或其他適當位置，以為送達。」、「前項情
    形，由郵政機關為送達者，得將文書寄存於送達地之郵政機
    關。」，行政程序法第72條第1 項、第73條第1 項、第74條
    第1 項、第2 項分別規定明確。再按民事訴訟文書之寄存送
    達，依92年2 月7 日修正公布、同年9 月1 日施行之民事訴
    訟法第138 條第2 項規定，自寄存之日起，經10日發生效力
    ，此因應受送達人未必能即時領取訴訟文書而知悉其內容，
    故特設此規定以保障其權益。行政程序法雖未如前述民事訴
    訟法增設第138 條第2 項規定，但基於保障應受送達人權益
    之同一理由，解釋上應認為有上開規定之類推適用。
四、本案異議人對其於前揭時、地騎乘機車行經有燈光號誌管制
    之交岔路口闖紅燈，並無任何爭執，僅辯稱：伊並未收到任
    何通知或繳費單云云。然查本件原舉發機關逕行舉發而填製
    上開舉發通知單後，係向異議人住所地即屏東縣東港鎮○○
    路110 之3 號以郵寄方式寄送，並指定到案期日為97年12月
    4 日，惟因未獲會晤本人亦無受領文書之同居人、受僱人或
    應送達處所之接收郵件人員，遂依上開行政程序法關於寄存
    送達之規定，於97年10月30日將該舉發通知書寄存於東港郵
    局，並作送達通知書2 份，1 份粘貼於應受送達人門首，另
    1 份置於受送達處所信箱或適當位置，以為送達，異議人迄
    今仍未領取，此有卷附異議人之戶籍資料、上開舉發通知單
    之送達證書及中華郵政股份有限公司屏東郵局98年7 月7 日
    屏郵字第09850017 55 號函在卷可查，依據前引寄存送達之
    規定，該舉發通知書應於97年11月10日合法送達異議人無誤
    。則異議人雖未實際接獲舉發通知書，然原舉發機關既係依
    上開法定程序送達，自己發生合法送達之效力，不因異議人
    實際上有無收受而有所異。至異議人稱其因為照顧父親而暫
    時移居至高雄市○○區○○街16之1 號，故認為上開舉發單
    應送達至該處等語，然異議人亦自承其未曾辦理戶籍變更，
    亦未曾向監理機關請求變更住所或送達地址，顯無從為監理
    機關所知悉，監理機關自無送達至該址之能力及義務，異議
    人此項主張自難認為有理。
五、綜上所述，異議人有於前揭時、地駕車行經有燈光號誌管制
    之交岔路口闖紅燈，已堪認定，且查異議人係於98年6 月12
    日始至原處分機關到案陳述而申訴，顯已逾原指定到案日即
    97年12月4 日達60日以上，則原處分機關依上開規定及違反
    道路交通管理事件統一裁罰準表所定之標準，裁處罰鍰4,50
    0 元，並記違規點數3 點，於法並無不符，是異議人聲明異
    議，為無理由，應予駁回。
據上論斷，應依道路交通案件處理辦法第19條，裁定如主文。
中    華    民    國    98    年    8     月    21    日
                  交通法庭    法  官  莊鎮遠
以上正本證明與原本無異。
如不服本裁定應於裁定送達後五日內向本院提出抗告書狀敘述抗
告之理由抗告於臺灣高等法院高雄分院。
中    華    民    國    98    年    8     月    21    日
                              書記官  林鴻仁


司法院資訊處製作；財團法人民間司法改革基金會備份。
